臺灣屏東地方法院刑事判決　　　　　　 100年度訴字第1259號
公　訴　人　臺灣屏東地方法院檢察署檢察官
被　　　告　王國寶
上列被告因違反毒品危害防制條例案件，經檢察官提起公訴（10
0 年度毒偵字第1768號），因被告於準備程序中就被訴事實為有
罪之陳述，經告知簡式審判程序之旨，並聽取當事人之意見後，
經本院合議庭裁定由受命法官獨任進行簡式審判程序，茲判決如
下：
    主  文
王國寶施用第一級毒品，累犯，處有期徒刑壹年。
    事  實
一、王國寶前於民國93年間因施用毒品案件，經本院以93年度毒
    聲字第207 號裁定應送勒戒處所觀察、勒戒，執行後因無繼
    續施用毒品傾向，於93年5 月12日執行完畢釋放出所，並由
    臺灣屏東地方法院檢察署檢察官以93年度毒偵字第245 號為
    不起訴處分確定。又於同年間因施用第一級毒品、施用第二
    級毒品案件，經本院以94年度訴字第51號判決各判處有期徒
    刑10月、6 月，其施用第一級毒品部分未經上訴而確定；施
    用第二級毒品部分經上訴後由臺灣高等法院高雄分院以94年
    度上訴字第670 號判決撤銷原判決，改判處有期徒刑5 月確
    定，再經同院以94年度聲字第338 號裁定應執行有期徒刑1
    年2 月確定，嗣經假釋、撤銷假釋，於95年12月27日縮刑期
    滿執行完畢。其後，於95年間因施用第一級毒品、施用第二
    級毒品等案件，經本院以95年度訴字第847 號判決各判處有
    期徒刑10月、6 月，其施用第二級毒品部分未經上訴而確定
    ；施用第一級毒品部分經上訴後由臺灣高等法院高雄分院以
    95年度上訴字第2172號撤銷原判決，改論連續施用第一級毒
    品罪及施用第一級毒品罪，並各判處有期徒刑10月、6 月，
    及定應執行有期徒刑1 年2 月確定。另於同年間因違反毒品
    危害防制條例之持有第二級毒品案件，經本院以95年度簡字
    第1803號判決判處有期徒刑5 月確定。上揭95年間各案件再
    由臺灣高等法院高雄分院以96年度聲減字第1461號裁定，各
    減為有期徒刑3 月、5 月、3 月、2 月15日，並定應執行有
    期徒刑1 年確定，於97年3 月9 日縮刑期滿執行完畢。
二、詎王國寶猶不知悔改，明知海洛因、甲基安非他命業經行政
    院公告列為毒品危害防制條例第2 條第2 項第1 款、第2 款
    之第一、二級毒品，不得持有、施用，竟基於施用第一級毒
    品海洛因及第二級毒品甲基安非他命之犯意，於100 年5 月
    4 日下午2 時許，在其位在屏東縣枋寮鄉○○村○○路123
    號住處，以將海洛因及甲基安非他命混合摻入香菸內點燃後
    ，吸食其霧化氣體方式，同時施用海洛因及甲基安非他命1
    次。嗣於100 年5 月7 日，因其為毒品列管人口為警通知前
    往屏東縣政府警察局枋寮分局枋寮派出所採尿送驗，檢驗結
    果呈嗎啡及甲基安非他命陽性反應，始悉上情。
三、案經屏東縣政府警察局枋寮分局報告臺灣屏東地方法院檢察
    署檢察官偵查起訴。
    理  由
一、按除被告所犯為死刑、無期徒刑、最輕本刑為3 年以上有期
    徒刑之罪或高等法院管轄第一審案件者外，於法院行準備程
    序進行中，被告先就被訴事實為有罪之陳述時，審判長得告
    知被告簡式審判程序之旨，並聽取當事人、代理人、辯護人
    及輔佐人之意見後，裁定進行簡式審判程序；受命法官行準
    備程序，與法院或審判長有同一之權限，刑事訴訟法第273
    條之1 第1 項、第279 條第2 項前段分別定有明文。查本件
    被告王國寶所犯非為死刑、無期徒刑、最輕本刑為3 年以上
    有期徒刑之罪或高等法院管轄第一審案件，其於本院100 年
    11月25日準備程序進行中，先就前揭被訴事實為有罪之陳述
    （見本院卷第26頁反面），經受命法官告知簡式審判程序之
    旨，並聽取當事人之意見後，本院合議庭認無不得或不宜改
    依簡式審判程序進行之處，爰依刑事訴訟法第273 條之1 第
    1 項，裁定本件由受命法官獨任進行簡式審判程序。並依刑
    事訴訟法第159 條第2 項、第273 條之2 規定，本件不適用
    同法第159 條第1 項關於傳聞法則之規定，證據調查亦不受
    同法第159 條第1 項、第161 條之2 、第161 條之3 、第16
    3 條之1 及第164 條至第170 條規定之限制，合先敘明。
二、上揭事實，業據被告於警詢、本院準備程序及審理時均坦承
    不諱（分見警卷第5 頁，本院卷第26、29頁），另經屏東縣
    政府警察局枋寮分局將被告於100 年5 月7 日下午5 時25分
    許為警採集之尿液（尿液檢體編號Ｚ000000000000 號），依
    法送交該管檢察長對於轄區內須檢驗尿液有無毒品反應之案
    件，已事前概括選任之鑑定機關，即台灣檢驗科技股份有限
    公司鑑定，經該公司以EIA 酵素免疫分析法初步檢驗、GC／
    MS氣相層析／質譜儀法確認檢驗，結果判定被告尿液確呈嗎
    啡及甲基安非他命陽性反應等情，有勘查採證同意書、應受
    尿液採驗人尿液檢體採集送驗紀錄表、屏東縣警察局枋寮分
    局偵辦疑似施用毒品尿液檢體送驗代號與真實姓名對照表、
    台灣檢驗科技股份有限公司100 年5 月31日編號KH／2011／
    00000000號濫用藥物檢驗報告、查獲施用毒品案件報告表各
    1 紙在卷可證（分見警卷第9 、10、12至14頁），又參諸施
    用海洛因後1 小時，即可於尿液中檢出嗎啡等成分；施用甲
    基安非他命後24小時內，約有施用劑量之70% 由尿中排出，
    經人體可代謝出甲基安非他命原態及其代謝物安非他命等情
    ，業分經行政院衛生署管制藥品管理局90年5 月4 日管檢字
    第93902 號及93年7 月22日管檢字第0930006615號函分述綦
    詳，此係科學上之專業解釋，並為本院審理是類案件已知之
    事項，可見被告確有於上揭採尿時間前施用海洛因及甲基安
    非他命甚明，可佐被告任意性自白與事實相符，堪信為真實
    。從而，本件事證明確，被告上揭犯行洵堪認定。
三、施用第一、二級毒品為犯罪行為，毒品危害防制條例第10條
    第1 項及第2 項各定有處罰明文。故施用該毒品者，依前揭
    規定本應科以刑罰，惟基於於刑事政策，對合於一定條件之
    施用者，依同條例第20條、第23條之規定，施以觀察、勒戒
    及強制戒治之治療，期以保安處分替代刑罰，戒斷其身、心
    癮。惟亦僅限於「初犯」及「5 年後再犯」2 種情形，始應
    先經觀察、勒戒或強制戒治程序，不能逕行起訴，亦即設為
    施用毒品罪起訴條件之限制。但倘被告於5 年內已再犯，經
    依法再為保安處分或追訴處罰者，縱其第3 次（或第3 次以
    上）施用毒品之時間，在初犯之保安處分執行完畢釋放5 年
    以後，即非屬「5 年後再犯」之情形，且因前有「5 年內再
    犯」情形，顯見其再犯率甚高，原實施之保安處分無法收其
    實效，毋庸仍予寬典處遇，而應依該條例第10條逕予刑罰制
    裁（最高法院95年度第7 次刑事庭會議決議參照）。查被告
    有事實欄一所載之施用毒品紀錄，有臺灣高等法院被告前案
    紀錄表1 份在卷可按（見本院卷第6 至19頁），其於93年5
    月12日觀察、勒戒執行完畢釋放後5 年內之94年間，即再犯
    施用毒品罪，參諸上揭說明，縱其本次施用毒品之時間已在
    前揭觀察、勒戒執行完畢5 年之後，仍應依法追訴處罰。
三、按海洛因及甲基安非他命分屬毒品危害防制條例第2 條第2
    項第1 款、第2 款規定之第一級及第二級毒品，未經許可，
    不得持有及施用，是核被告王國寶所為，係犯同條例第10條
    第1 項之施用第一級毒品罪及同條第2 項之施用第二級毒品
    罪。又被告持有海洛因、甲基安非他命後進而施用，其持有
    之低度行為均應為其施用之高度行為所吸收，俱不另論罪。
    另被告同時施用海洛因及甲基安非他命，乃以一行為同時觸
    犯上開2 罪名，為想像競合犯，應依刑法第55條規定，從一
    重之施用第一級毒品罪處斷。再被告有前揭事實欄一所載科
    刑執畢紀錄，有上揭前案紀錄表1 份可按，其於97年3 月9
    日有期徒刑執行完畢後，5 年以內故意再犯本案有期徒刑以
    上之罪，為累犯，應依刑法第47條第1 項規定，加重其刑。
    爰審酌被告屢因施用毒品遭論罪處刑，有上揭前案紀錄表1
    份可按，仍不思悔悟再犯本案，足彰其無戒癮之心，益見其
    無視國家杜絕毒品犯罪之禁令，應予適當懲戒，惟念其始終
    坦承犯罪，態度尚佳等一切情狀，量處如主文所示之刑，以
    示儆懲。末查，被告持有供己本案施用之海洛因、甲基安非
    他命已施用耗盡，未扣案其所有供己施用海洛因、甲基安非
    他命所用之香菸已丟棄滅失，均據被告自承屬實（見本院卷
    第29頁），且無證據證明現尚存在，爰不併予宣告沒收，附
    此敘明。
據上論斷，應依刑事訴訟法第273 條之1 第1 項、第299 條第1
項前段，毒品危害防制條例第10條第1 項、第2 項，刑法第11條
前段、第55條、第47條第1 項，判決如主文。
本案經檢察官邱呂凱到庭執行職務。
中    華    民    國   100    年    12    月    9     日
                  刑事第五庭    法  官  黃柏霖
以上正本證明與原本無異。
如不服本判決應於收受判決後10日內向本院提出上訴書狀，並應
敘述具體理由；其未敘述上訴理由者，應於上訴期間屆滿後20日
內向本院補提理由書（均須按他造當事人之人數附繕本）「切勿
逕送上級法院」。
中    華    民    國   100    年    12    月    12    日
                                書記官  史安琪
附錄本案論罪科刑法條：毒品危害防制條例第10條第1 項、第2
項。
毒品危害防制條例第10條
施用第一級毒品者，處 6 月以上 5 年以下有期徒刑。
施用第二級毒品者，處 3 年以下有期徒刑。